【裁判字號】    96,易,3286
【裁判日期】    970124
【裁判案由】    傷害等
【裁判全文】
臺灣臺北地方法院刑事判決              96年度易字第3286號
公  訴  人  臺灣臺北地方法院檢察署檢察官
被      告  丁○○
上列被告因公然侮辱案件，經檢察官提起公訴（96年度偵字第
18669 號），本院判決如下：
    主  文
丁○○公然侮辱人，處拘役肆拾日，如易科罰金，以新臺幣壹仟
元折算壹日。
    事  實
一、丁○○係國立臺灣大學公共衛生學院（以下簡稱公衛學院）
    約聘僱人員，於民國96年6 月22日下午5 時許，在臺北市○○路17號公衛學院警衛室，因大樓工程缺失問題，與隆豐營
    造股份有限公司（以下簡稱隆豐公司）人員乙○○、丙○○
    發生爭執，丁○○竟基於公然侮辱之犯意，在上開不特定多
    數人得以共見共聞之公然狀態下，對乙○○、丙○○及公衛
    學院駐衛警甲○○口出「他媽的」言語，使乙○○、丙○○
    、甲○○在精神上、心理上感受難堪、不快，而對渠等公然
    侮辱（甲○○部分業於偵訊中撤回告訴，丙○○部分未據告
    訴）。
二、案經乙○○訴由臺北市政府警察局中正第一分局報告臺灣臺
    北地方法院檢察署檢察官偵查起訴。
    理  由
壹、證據能力部分：
一、按被告以外之人於審判外之言詞或書面陳述，除法律有規定
    者外，不得作為證據，刑事訴訟法第159 條第1 項定有明文
    ；復按被告以外之人於偵查中向檢察官所為之陳述，除顯有
    不可信之情況者外，得為證據，同法第159 條之1 第2 項亦
    有規定；另按被告以外之人於審判外之陳述，雖不符前4 條
    之規定，而經當事人於審判程序同意作為證據，法院審酌該
    言詞陳述或書面陳述作成時之情況，認為適當者，亦得為證
    據；當事人、代理人或辯護人於法院調查證據時，知有第15
    9 條第1 項不得為證據之情形，而未於言詞辯論終結前聲明
    異議者，視為有前項之同意；同法第159 條之5 規定甚明。
二、經查，本案據以認定被告丁○○犯罪事實之證據，除證人甲○○、丙○○於偵查中向檢察官所為之陳述，業經具結且無
    顯不可信之情形存在，依刑事訴訟法第159 條之1 第2 項規
    定，自具備證據能力；告訴人乙○○於警詢及偵訊之指訴、
    證人甲○○於警詢之陳述，固均係被告以外之人於審判外所
    為之言詞陳述，然被告於本院審理中已表示對上開證據之證
    據能力沒意見（見本院97年1 月10日審理筆錄），本院審酌
    上開告訴人及證人言詞陳述作成之情況，相關陳述人均未曾
    主張非出於任意性或不正取供，足信作成時之情況，應無違
    法或不當情事，因而認為適當，依刑事訴訟法第159 條之5
    規定，該等言詞陳述均具備證據能力而均得作為證據。
貳、實體部分：
一、訊據被告丁○○固坦承有於上開時間，在證人甲○○辦公室
    與告訴人乙○○、證人丙○○討論工程糾紛，口氣不好，惟
    矢口否認有何公然侮辱犯行，辯稱：當時僅將處理程序告知
    隆豐公司經理丙○○，並未出言辱罵任何人云云。
二、惟查：上開犯罪事實，業據告訴人乙○○歷次於警詢、偵訊
    指訴綦詳，復於本院審理中證稱：討論細節時，雙方口氣與
    語氣都不好，被告認為是施工問題，就很生氣的罵「他媽的
    」，邊比邊罵等語，證人丙○○亦證稱：當時在證人甲○○
    的辦公室與被告討論付款及議價問題，後來被告口氣就很兇
    ，甲○○要被告講話和和氣氣的，被告就罵「他媽的」，還
    用手比等語（見本院97年1 月10日審理筆錄），至證人甲○○雖於偵訊中撤回本件公然侮辱之告訴，復於本院傳喚時未
    到，惟亦於警詢中指稱：因被告與包商乙○○發生爭執，渠
    當時有去現場瞭解並試著排解糾紛，但被告情緒非常激動，
    口出惡言並用手指著渠辱罵稱：「他媽的」等語，並於偵訊
    中證稱：因雙方在渠辦公室發生爭執，渠居間協調，被告不
    認同，就激動的用手比畫，並對渠等罵「他媽的」等語明確
    ，足見告訴人與證人等所述互核相符，復查被告於本院訊問
    中亦供稱之前與告訴人及證人等並無恩怨，也無其他證據可
    供調查等情，是告訴人與證人丙○○、甲○○實無狹怨報復
    、故意詬陷被告於罪之動機可言。綜上所述，本件事證明確
    ，被告所辯不足採信，其犯行堪以認定，應依法論科。
三、核被告丁○○所為，係犯刑法第309 條第1 項之公然侮辱罪
    。爰審酌被告為解決與告訴人間之工程糾紛，竟為本件公然
    侮辱之犯行，其犯罪之手段、所生危害，及犯罪後迄今猶飾
    詞圖卸，毫無悔意等一切情狀，量處如主文所示之刑，並諭
    知易科罰金之折算標準。
據上論斷，應依刑事訴訟法第284 條之1 、第299 條第1 項前段
，刑法第309 條第1 項、第41條第1 項前段，刑法施行法第1 條
之1 ，判決如主文。
本案經檢察官蔡宏展到庭執行職務
中    華    民    國    97    年    1    月    24     日
                  刑事第七庭  法  官  孫正華
上正本證明與原本無異。
如不服本判決，應於判決送達後10日內向本院提出上訴狀（應抄
附繕本）。告訴人或被害人如對於本判決不服者，應具備理由請
求檢察官上訴，其上訴期間之計算係以檢察官收受判決正本之日
期為準。
                              書記官  葉潔如
中    華    民    國    97    年    1     月    24    日
附錄本案論罪科刑法條全文：
中華民國刑法第309 條第1 項
公然侮辱人者，處拘役或3 百元以下罰金。


司法院資訊處製作；財團法人民間司法改革基金會備份。
